臺灣新北地方法院民事判決　　　　　　110年度簡上字第147號
上　訴　人　劉奕棟　


被上訴人　　新光產物保險股份有限公司

法定代理人　吳昕紘　
訴訟代理人　陳鵬宇　


上列當事人間請求侵權行為損害賠償事件，上訴人對於中華民國
110 年1 月29日臺灣新北地方法院三重簡易庭109 年度重簡字第
2475號第一審判決提起上訴，經本院於110 年10月27日言詞辯論
終結，判決如下：
    主  文
上訴駁回。
第二審訴訟費用由上訴人負擔。
    事實及理由
壹、程序方面：
    上訴人未於言詞辯論期日到場，核無民事訴訟法第386 條所
    列各款情形，爰依被上訴人之聲請，由其一造辯論而為判決
    。
貳、實體方面：
一、被上訴人起訴主張：於民國109 年4 月21日上午10時7 分許
    ，上訴人駕駛車牌號碼0000－00號自用小客車，行經新北市
    新莊區新北大道4 段與中華路3 段交岔路口時，因未注意車
    前狀況之過失，致追撞同向前方由被上訴人所承保、訴外人
    陳敬翔所駕駛之車牌號碼000 －0000號自用小客車（下稱系
    爭汽車），系爭汽車因而受損（下稱系爭交通事故），經送
    修後支出修復費用新臺幣（下同）149,769 元，其中工資暨
    塗裝費為34,825元、材料費為114,944 元，被上訴人已依保
    險契約賠付被保險人上開修復費用，依法取得代位求償權，
    爰依侵權行為及保險法代位權之法律關係，求為命上訴人給
    付被上訴人149,769 元，及自起訴狀繕本送達翌日起至清償
    日止，按週年利率5 ％計算之利息。
二、上訴人則以：我所駕駛之車輛只是剛起步，不是很大力的撞
    擊系爭汽車，修復費用不用那麼高，而且車主把一些原來的
    損害算在賠償金額裡面，並不合理；系爭汽車受損部分不符
    合本件受損面積及照片，以前受損非上訴人所為，請再核對
    費用等語，資為抗辯。
三、原審判命上訴人應給付被上訴人91,743元，及自109 年12月
    9 日起至清償日止，按週年利率5 ％計算之利息，並駁回被
    上訴人其餘之訴，暨就被上訴人勝訴部分依職權宣告假執行
    。被上訴人就其敗訴部分並未上訴，已告確定；上訴人就其
    敗訴部分聲明不服，提起上訴，並聲明：㈠原判決廢棄。㈡
    被上訴人於第一審之訴駁回。被上訴人則答辯聲明：請求駁
    回上訴。
四、經查，於109 年4 月21日上午10時7 分許，上訴人駕駛車牌
    號碼0000－00號自用小客車，行經新北市新莊區新北大道4
    段與中華路3 段交岔路口時，因未注意車前狀況之過失，致
    追撞同向前方由被上訴人所承保、訴外人陳敬翔所駕駛之系
    爭汽車，系爭汽車因此受損，而生系爭交通事故，經送修後
    支出修復費用149,769 元，其中工資暨塗裝費為34,825元、
    材料費為114,944 元，被上訴人已依保險契約賠付被保險人
    上開修復費用等情，有行車執照、駕駛執照、車損照片、新
    北保時捷中心修車估價單、統一發票、新北市政府警察局新
    莊分局109 年11月16日新北警莊交字第1094066326號函暨所
    附道路交通事故調查報告表、調查紀錄表、現場照片、當事
    人登記聯單、現場草圖、初步分析研判表等件為證（見原審
    卷第16頁、第17頁、第19至22頁、第27至29頁、第30頁、第
    35頁、第39頁、第40至43頁、第44至46頁、第48頁、第49頁
    、第51頁），且為兩造所不爭執，是此部分之事實，自堪信
    為真實。
五、按因故意或過失，不法侵害他人之權利者，負損害賠償責任
    ，民法第184 條第1 項前段定有明文。是本件上訴人就系爭
    交通事故，因其上開過失駕駛汽車之行為，而致被上訴人所
    承保之系爭汽車受有損害，業經本院認定如前，揆諸前揭法
    條規定，被上訴人自得依民法第184 條第1 項前段及保險法
    第53條第1 項等規定，請求上訴人賠償此部分所受之損害甚
    明。
六、被上訴人另主張系爭汽車受損經送修，修復費用為149,769
    元一節，為上訴人所否認，並以前詞置辯。故本件爭點厥為
    ：本件系爭汽車因系爭交通事故受損後，上訴人所應給付之
    修復費用為若干？茲敘述如下：
  ㈠按不法毀損他人之物者，被害人得請求賠償其物因毀損所減
    少之價額，民法第196 條定有明文。又依民法第196 條請求
    賠償物被毀損所減少之價額，得以修復費用為估定之標準，
    但以必要者為限，例如修理材料以新品換舊品，應予折舊（
    最高法院77年度第9 次民事庭會議決議【一】參照）。查系
    爭汽車因系爭交通事故而受有損害一事，為兩造所不爭執，
    又系爭汽車係於107 年10月（推定15日）出廠使用，而有系
    爭汽車之行車執照影本附卷可憑，（見原審卷第16頁），則
    至系爭交通事故發生之109 年4 月21日時，系爭自小客車已
    使用1 年6 月餘，依「營利事業所得稅結算申報查核準則」
    第95條第8 項規定，固定資產提列折舊採用定率遞減法者，
    以1 年為計算單位，其使用期間未滿1 年者，按實際使用月
    數相當於全年之比例計算之，不滿1 月者，以1 月計，故為
    1 年7 月。再查系爭汽車之修復費用149,769 元（含工資及
    塗裝費用34,825元、零件費用114,944 元，均含稅），有新
    北保時捷中心估價單、明細表、電子發票證明聯在卷可佐（
    見原審卷第27至30頁）。惟零件費用係以新品換舊品，揆諸
    前揭說明，自應予折舊，則依行政院所頒「固定資產耐用年
    數表」及「固定資產折舊率表」之規定，自用小客車耐用年
    數為5 年，依定率遞減法每年折舊千分之369 ，且最後1 年
    之折舊額，加計歷年折舊累積額，總和不得超過該資產成本
    十分之九，是系爭汽車折舊年數為1 年7 月，上開零件費用
    之折舊金額為58,026元（第1 年折舊金額為114,944 ×0.36
    9 ≒42,414，則系爭汽車第1 年折舊後價值為114,944 －42
    ,414＝72,530，第2 年折舊金額為72,530×0.369 ×【7/12
    】≒15,612，計算式：【第1 年】42,414＋【第2 年】15,6
    12＝58,026），從而，扣除上開零件折舊金額後，系爭汽車
    之零件修理費應為56,918元（計算式：114,944 －58,026＝
    56,918）。至工資暨塗裝費用34,825元則無折舊問題。故系
    爭汽車因系爭交通事故所致之損害應為91,743元（計算式：
    34,825＋56,918＝91,743）。
  ㈡至上訴人雖辯稱系爭汽車之前開修復費用，其中包含非系爭
    交通事故所致損害之修復部分云云。然查，細觀被上訴人所
    提出新北保時捷中心維修明細表，其上載明本件工項多係就
    後保險桿及後廂蓋、右後排氣尾管等部分為拆卸安裝、噴漆
    塗裝及零件更換，有維修明細表1 份可參（見原審卷第29頁
    ），此與卷附系爭交通事故現場照片系爭汽車受損互核相符
    （見原審卷第44頁、第46頁），而被上訴人雖以前開情詞置
    辯，卻迄未具體說明系爭汽車之何部分損害非因系爭交通事
    故所致，更遑論舉證以實其說，其此部分辯詞，即非可採。
    此外，本件系爭汽車維修時，修理材料以新品換舊品，此部
    分業經折舊，亦即自然耗損部分已經折舊，上訴人就折舊部
    分已毋須負賠償之責，益徵上訴人所辯洵無足採，無從為有
    利於上訴人之認定甚明。
七、綜上所述，被上訴人依侵權行為及保險求償代位等法律關係
    ，請求上訴人給付被上訴人91,743元，及自起訴狀繕本送達
    翌日之109 年12月9 日（見原審卷第57頁送達證書）起至清
    償日止，按週年利率5 ％計算之利息，要屬有據，應予准許
    ；逾此範圍之請求，為無理由，應予駁回。原審命上訴人如
    數給付，並依職權宣告假執行，經核並無違誤，上訴人上訴
    意旨指謫原判決不當，求予廢棄，為無理由，應予駁回。
八、本件事證已臻明確，兩造其餘主張與攻擊防禦方法及所提證
    據，經審酌後認與本件判決之結果不生影響，爰不另一一論
    述，併此敘明。
九、據上論結，本件上訴為無理由，依民事訴訟法第436 條之1
    第3 項、第385 條第1 項前段、第449 條第1 項、第78條，
    判決如主文。
中    華    民    國   110    年    11    月    10    日
                  民事第五庭審判長法  官  高文淵
 
                                  法  官  王  廷
 
                                  法  官  黃乃瑩
以上正本證明與原本無異。
本判決不得上訴。
中    華    民    國   110    年    11    月    16    日
                                  書記官  李振臺